臺灣桃園地方法院交通事件裁定　　 　　96年度交聲字第387號
移送機　　關
即原處分機關　交通部公路總局新竹區監理所中壢監理站
異　議　人
即受處分人　　甲○○
上列受處分人因違反道路交通管理處罰條例案件，對於交通部公
路局新竹區監理所中壢監理站所為之壢監裁字第裁53-DB0000000
號處分，聲明異議，本院裁定如下：
    主  文
原處分關於罰鍰部分撤銷。
甲○○違反汽車駕駛人駕駛汽車肇事致人受傷或死亡者，應即採
取救護措施及依規定處置，並通知警察機關處理，不得任意移動
肇事汽車及現場痕跡證據，處罰鍰新臺幣陸千元。
其餘異議駁回。
    理  由
一、聲請意旨略以：異議人甲○○被警舉發於民國96年5 月10日
    上午9 時30分許，駕駛車號Q9-3560 號自用貨車，沿桃園縣
    觀音鄉○○路由新屋往觀音方向行駛，行經該路石橋段370
    號前，不慎擦撞往同方向而由楊採全所騎乘之車號K9B-889
    號重型機車，致楊採全人車倒地，受有右橈骨遠側端粉碎性
    骨折之傷害，異議人於駕駛動力交通工具肇事致人受傷後，
    竟未下車查看並對楊採全施救，旋即逃逸。然當時係楊採全
    未依規定行駛慢車道，時而偏行快車道，時而偏行慢車道，
    伊為閃避楊採全才鳴喇叭後超車，其超車時一切正常，未料
    後來有人自後攔車，其以為係假車禍真詐財，才未予理會而
    駕車離去，因而提出本件異議云云。
二、經查：依卷附現場照片顯示之刮地痕，被害人楊採全駕駛
    K9B-889 號重型機車時確有稍微跨至快車道行駛，此與道路
    交通安全規則第99條第1 項第2 款之規定有違，然異議人仍
    應遵守交通安全規則第94條第3 項之規定即應注意車前狀況
    及兩車併行之間隔，再異議人超車時更應注意路交通安全規
    則第101 條第1 項第5 款之規定即「前行車減速靠邊或以手
    勢或亮右方向燈表示允讓後，後行車始得超越。超越時應顯
    示左方向燈並於前車左側保持半公尺以上之間隔超過，行至
    安全距離後，再顯示右方向燈駛入原行路線。」異議人未注
    意該等規定，致其超車時與被害人楊採全駕駛之K9B-889 號
    重型機車擦撞，即使楊採全與有過失，異議人仍為本件車禍
    之主因。況道路交通管理處罰條例第3 項「汽車駕駛人駕駛
    汽車肇事致人受傷或死亡者，應即採取救護措施及依規定處
    置，並通知警察機關處理，不得任意移動肇事汽車及現場痕
    跡證據，違反者處新臺幣三千元以上九千元以下罰鍰。．．
    ．」係嚴格要求汽車駕駛人駕駛汽車肇事致人受傷或死亡者
    ，應即採取救護措施及依規定處置，以盡救護之義務，並不
    因駕駛人是否有過失，或他方是否與有過失，而得免除此救
    護之義務。是異議人爭執己於本件車禍無過失，非但與真實
    不符，且其作此項爭執，亦無實益。再查，依卷附道路交通
    事故現場圖、現場照片顯示，被害人楊採全駕駛之K9B-889
    號重型機車之刮地痕長達17公尺，且異議人自承案發前其看
    見該機車在其前方，則其在超車時，斷無不知其之貨車與該
    機車發生擦撞之理，況依卷附證人廖運增之警詢證述，其看
    見車禍發生後，立即追及異議人之貨車，請異議人回現場處
    理，然異議人沒有下車亦無迴車，伊再度回車禍現場時，就
    沒有再看見異議人等語明確，異議人空口辯稱以為證人廖運
    增是詐騙集團，且其事後亦不立即與警方連絡報告本案，是
    其之辯詞無非事後卸責之詞，不足採信。此外，被害人楊採
    全於本件車禍受有傷害，亦有診斷證明書1 紙在卷足稽。綜
    上，異議人之本件異議無理由，原處分機關據而依異議人所
    涉違規事實，而作出原處分本無不當，然原裁決之罰鍰新台
    幣6000元之處罰依據係道路交通管理處罰條例第62條第3 項
    ，該條第4 項始為吊銷駕駛執照之依據，原處分機關不察，
    漏未引用道路交通管理處罰條例第62條第3 項規定，其之罰
    鍰部分即失法律依據，此部分之處分違法，自應撤銷改判如
    主文，至吊銷駕駛執照部分則並無任何不當或違法，此部分
    之異議應駁回之。
據上論斷，應依道路交通案件處理辦法第19條、第20條前段，裁
定如主文。
中　　華　　民　　國　　96　　年　　12　　月　　29　　日
                  交通法庭法    官  曾雨明
以上正本證明與原本無異。
如不服本裁定，應於送達後5 日內，向本院提出抗告狀。
                            書記官　施春祝
中　　華　　民　　國　　96　　年　　12　　月　　31　　日
